【裁判字號】    95,重訴,84
【裁判日期】    950823
【裁判案由】    返還土地
【裁判全文】
臺灣臺中地方法院民事判決  95年度重訴字第84號
原      告  祥璽建設股份有限公司
法定代理人  戊○○
訴訟代理人  乙○○
            丁○○
被      告  丙○○
當事人間返還土地事件，本院於中華民國95年8月9日言詞辯論終
結，判決如下：
    主      文
被告應將坐落臺中市○○區○○段六九地號，如附圖所示Ｅ、Ｆ
部分，面積合計一０五九平方公尺之土地上圍牆及建物拆除，並
將土地返還原告。
訴訟費用由被告負擔。
本判決於原告以新台幣壹仟萬元供擔保後，得假執行。但被告如
以新台幣貳仟玖佰貳拾捌萬玖仟捌佰貳拾貳元為原告預供擔保，
得免為假執行。
    事實及理由
壹、原告方面：
  一、聲明：除假執行擔保金額外，餘如主文所示。
  二、陳述：
    (一)坐落臺中市○○區○○段69地號、面積2,277.78平方公尺
      、所有權全部，及同地段70地號、面積2,817.50平方公尺
      、應有部分三分之一之土地，為原告於93年6月向訴外人
      賴林幸、彭謝櫻妹、林施憲蕙、林曉玲、林芳靜、林佑蒼
      、林蔚昌、林蔚榮等人購買，並完成所有權移轉登記。
    (二)被告原係向賴林幸等人承租系爭土地，興建如本院94年11
      月15日中院慶民執94執卯字第31157號拍賣公告所示751 4
      建號之建物，租賃期限至93年11月20日屆滿，原告分別於
      93年11月22日向臺中市西屯區調解委員會聲請調解；93年
      11月23日檢附原地主提供之租賃契約暨已登記原告為所有
      權人之系爭土地所有權狀，請求被告拆除地上建物並遷讓
      返還土地，直至94年5月，被告已遷往他處營業，卻仍占
      有如土地複丈成果圖所示E、F部分土地迄今，原告爰依民
      法第767條規定請求被告拆除E、F部分地上建物，及將系
      爭69地號土地返還原告。
  三、證據：提出本院94年11月15日中院慶民執94執卯字第3115
      7號拍賣公告影本1件、土地登記謄本正本2件、聲請調解
      書及調解不成立證明書影本各1件、沙鹿郵局第340號存證
      信函影本1件、臺中水湳郵局第8851號存證信函影本1件、
      照片14幀、照片8幀為證。
貳、被告方面：
  一、聲明：
    (一)原告之訴及假執行之聲請駁回。
    (二)如受不利判決，請准供擔保免為假執行。
  二、陳述：
      被告確在系爭土地上興建如本院94年11月15日中院慶民執
      94 執卯字第31157號拍賣公告所示7514建號之建物，兩造
      並於95年3月間成立訴訟上和解，但目前地上建物被原來
      承攬人查封拍賣，被告不知是否還有權利拆除，如仍確定
      地上建物為被告所有，被告願拆除後將系爭土地還給原告
      。
  三、證據：和解筆錄影本1件為證。
參、本院判斷：
  一、本件原告起訴聲明原為「被告應將坐落台中市○○區○○
      段第69及70地號土地上建物拆除，將69地號土地返還原告
      ，將70地號土地返還原告及全體共有人」，嗣於言詞辯論
      期日當庭撤回就系爭70地號土地之請求，被告當庭表示沒
      有意見並為本案之言詞辯論，依民事訴訟法第255條第1項
      第1款、第2項之規定，原告所為訴之變更（撤回），應屬
      適法，故本件僅就系爭69地號土地為審理判決，合先敘明
      之。
  二、按民法第767條規定：「所有人對於無權占有或侵奪其所
      有物者，得請求返還之。對於妨害其所有權者，得請求除
      去之。有妨害其所有權之虞者，得請求防止之。」本件經
      查：
    (一)原告主張坐落臺中市○○區○○段69地號、面積2,277.78
      平方公尺、所有權全部，係原告所有，被告原向原地主承
      租系爭土地，興建如本院94年11月15日中院慶民執94執卯
      字第31157號拍賣公告所示7514建號之建物，租賃期限至
      93年11月20日屆滿，原告分別於93年11月22日向臺中市西
      屯區調解委員會聲請調解；93年11月23日檢附原地主提供
      之租賃契約暨已登記原告為所有權人之系爭土地所有權狀
      ，請求被告拆除地上建物並遷讓返還土地，直至94年5月
      被告遷往他處營業，卻仍占有系爭69地號土地上如複丈成
      果圖所示E、F部分土地迄今等情，已為被告所自認，業經
      本院95年5月25日勘驗屬實，製有勘驗筆錄、土地複丈成
      果圖可稽，復有土地登記謄本1件為證，並經本院調取本
      院94年度執字第31157號民事執行卷，審閱無誤，自勘信
      為真實。
    (二)茲須說明者，系爭如附圖所示E、F部分土地上之建物，前
      雖遭被告之債權人甲○○○查封拍賣，於拍賣過程中，甲
      ○○○並曾具狀表示承受系爭建物，然因該承受程序於法
      不合而不生承受之效力，且系爭建物之拍賣程序，最後於
      95年6月8日經本院執行法官諭知因「行特別拍賣後減價拍
      賣仍無人應買或承受之故，系爭建物之拍賣程序已視為撤
      回。本案報結，但不啟封（因尚另有假扣押）」等情，業
      經本院調取上開94年度執字第31157號民事執行卷審閱屬
      實，則迄本案言詞辯論終結時止，被告仍應被認為是系爭
      建物之所有權人。
    (三)承上所述，原告係系爭69地號土地所有權人，被告係如附
      圖所示E、F部分土地上之建物所有權人，然被告就其所有
      之建物坐落於原告之土地上，並無何占有權源可資主張，
      則依首揭法條所示，原告起訴請求被告拆除建物，返還土
      地，自屬有據。
  三、從而，原告依民法第767條之規定，起訴請求被告應將坐
      落臺中市○○區○○段六九地號，如附圖所示Ｅ、Ｆ部分
      ，面積合計1059平方公尺之土地上圍牆及建物拆除，並將
      土地返還原告，為有理由，應予准許。
  四、兩造陳明願供擔保，請准聲請宣告假執行及免為假執行，
      經核均無不合，爰分別酌定相當擔保金額，准許之。
肆、據上論結，本件原告之訴為有理由，依民事訴訟法第78條、
    、第390條第2項、第392條第2項，判決如主文。
中    華    民    國    95    年     8    月    23    日
                  民事第三庭    法  官  李悌愷
正本係照原本作成。
如對本判決上訴，須於判決送達後20日內向本院提出上訴狀。
中    華    民    國    95    年     8    月    23    日
                                書記官  何惠文


司法院資訊處製作；財團法人民間司法改革基金會備份。
